【裁判字號】    94,訴,1739
【裁判日期】    950120
【裁判案由】    給付管理維護費
【裁判全文】
臺灣高雄地方法院民事判決              94年度訴字第1739號
原      告  王牌公寓大廈管理維護有限公司
法定代理人  甲○○
訴訟代理人  乙○○
被      告  曼哈頓財經總部管理委員會
法定代理人  丁○○
訴訟代理人  丙○○
當事人間給付管理維護費事件，本院於民國95年1月13日言詞辯
論終結，判決如下：
  主  文
被告應給付原告新台幣伍拾捌萬伍仟元，及自民國九十四年六月
二十八日起至清償日止，按年息百分之五計算之利息。
訴訟費用由被告負擔。
本判決第一項於原告以新台幣壹拾玖萬伍仟元供擔保後，得假執
行；但被告如以新台幣伍拾捌萬伍仟元為原告預供擔保後，得免
為假執行。
  事實及理由
壹、程序方面
一、本件原告經合法通知，未於言詞辯論期日到場，核無民事訴
    訟法第396 條各款所列情形，爰依被告聲請，由其一造辯論
    而為判決。
二、原告為王牌公寓大廈管理維護有限公司，經行政院經濟部於
    90年8月21日核准設立，目前仍正常營業乙情，有公司登記
    基本資料查詢、高雄縣政府營利事業登記證各1份附卷可憑
    （本院卷第65、66頁），被告誤認原告係王牌公寓大廈管理
    顧問有限公司，辯稱該公司業經廢止，原告起訴之當事人不
    適格云云，與事實不符，尚無可採。
三、按當事人法定代理人其代理權消滅者，訴訟程序在有法定代
    理人承受其訴訟以前當然停止；又承受訴訟人，於得為承受
    時，應即為承受之聲明，民事訴訟法第170條、第175條第1
    項分別定有明文。查本件起訴後，被告之法定代理人於民國
    94年8月16日變更為丁○○，有被告94年8月份第1次臨時委
    員會議記錄1份存卷足參（本院卷第147、148頁），其聲明
    承受訴訟，核與前開規定相符，自應准許。
貳、實體方面
一、原告主張：兩造訂有委託管理契約（下稱系爭契約），約定
    契約期間自93年4 月1 日起至95年3 月31日止，由伊負責被
    告管理室之事務管理、清潔維護、機電維護、文書事務等，
    被告則應於每月5 日以前交付管理維護費新台幣（下同）39
    0,000 元予伊。詎被告自94年5 月起即未正常繳款，經伊屢
    次催告，均置之不理，伊乃於94年6 月15日終止兩造間系爭
    契約。經核算後，被告尚積欠94年5 月份及同年6 月1 日至
    6 月15日之管理維護費共585,000 元未清償，為此，爰依兩
    造間系爭契約提起本訴，請求判決除供擔保金額外，餘如主
    文所示。
二、被告則以：伊固不否認積欠原告管理維護費585,000元之事
    實，惟原告拒不返還伊所有之文件及物品，依系爭契約第9
    條規定，伊得延後給付管理維護費，且原告未履行帳冊及文
    書交還義務，伊自得據此主張減少支付；另原告之名義負責
    人甲○○、實際負責人陳俊吉、總幹事張雅惠侵占伊住戶繳
    納之管理費共162,101 元，原告應對伊負連帶損害賠償之責
    ，爰以前開款項與原告之管理維護費給付請求權主張抵銷等
    語置辯。並聲明：(一)駁回原告之訴。(二)願供擔保，請准宣告
    免於假執行。
三、兩造不爭執之事項及本件爭點：
  (一)兩造不爭執之事項
  1.兩造訂立系爭契約，約定契約期間自93年4 月1 日起至95年
    3 月31日止，由原告負責被告管理室之事務管理、清潔維護
    、機電維護、文書事務等，被告則應於每月5 日以前交付管
    理維護費390,000 元予原告。
  2.原告於94年6 月15日終止系爭契約，被告迄今尚積欠管理維
    護費585,000 元未支付原告。
  (二)本件爭點
  1.被告主張延後或減少支付管理維護費有無理由？
  2.被告之抵銷抗辯是否有據？
四、被告主張延後或減少支付管理維護費有無理由？
    被告主張原告拒不返還其所有之文件及物品，其依系爭契約
    第9 條規定，得延後支付管理維護費云云，惟為原告所否認
    。查兩造簽立之系爭契約第9 條規定：「如乙方公司（即原
    告）倒閉或負責人避不見面，甲方（即被告）得延後支付乙
    方所有應付款項」等語明確（本院卷第27頁），是依上開規
    定，需原告有倒閉或負責人避不見面之情形，被告始得延後
    支付管理維護費，至於原告有無交還文件及物品，則非所問
    ，故被告以原告拒不返還文件及物品為由，主張延後給付，
    洵無可採；況縱認原告未返還文件、帳冊或物品乙情屬實，
    亦僅係被告得本於所有權請求原告返還之問題，此與被告給
    付管理維護費間並無對價關係，被告執此主張減少給付，亦
    屬無據。
五、被告之抵銷抗辯是否有據？
  (一)按給付之訴固應由原告先負舉證責任，然若原告主張之債權
    額，被告不為否認，而另以有清償抵銷或免除等債之消滅原
    因為抗辯者，其舉證責任，即應由被告負之，最高法院43年
    度台上字第13號判決可資參酌。又債務之抵銷，以雙方當事
    人互負債務為必要具備之要件，若一方並未對他方負有債務
    ，則根本上即無抵銷之可言，最高法院18年上字第1709號判
    例可資參照。
  (二)本件被告對於原告主張其應給付之管理維護費數額並不爭執
    ，惟其辯稱原告之名義負責人、實際負責人及總幹事侵占其
    住戶繳納之管理費，認原告應負連帶損害賠償責任，並主張
    抵銷云云，而此情為原告所否認，則依前開說明，被告自應
    就其主張之前開侵權行為事實，負舉證之責。對此，被告雖
    提出原告公司94年4 月18日、同年月27日函、被告94年2 月
    5 日至3 月30日收回之應收帳款明細、暫收款明細表、管理
    費未繳明細表、公共管理費用收繳單、維修費未繳明細表、
    已收住戶提供收據明細、公共管理費用分攤收繳單等件為證
    ，惟觀諸上開原告公司函文，內容僅記載「有關本公司員工
    收取被告管理費，或有疏失，公司將本誠意負責之態度，解
    決此一問題」、「本公司對今年度因人事問題，管理瑕庛，
    引起住戶諸多困擾深感歉意」、「對於本公司員工關於管理
    費收取之疏忽，造成您的困擾，再次致上深切之歉意」等語
    （本院卷第41、43頁），並未指明疏失或瑕疵之內容為何，
    亦未明白承認有侵占管理費乙事，是以尚難僅憑上開函文，
    即認原告職員確有侵占之情；另被告所提出94年2 月5 日至
    3 月30日收回之應收帳款明細、暫收款明細表、管理費未繳
    明細表、公共管理費用收繳單、維修費未繳明細表、已收住
    戶提供收據明細、公共管理費用分攤收繳單等文書，均係被
    告根據住戶所提出之收據所製作，至多僅能證明被告住戶確
    有繳納管理費，至於該筆款項有無短漏移交予被告，因被告
    無法提出相關之帳冊以供比對，故原告有無侵占之事證不明
    ，況被告復自承：本大樓管理費收據為一式四聯，第一聯是
    通知單，另三聯分別應由住戶、管理委員會及原告收受，然
    實際上原告管理被告大樓期間，原應由管理委員會收執之收
    據均由原告保管，被告並未經手等語（本院卷第114 頁），
    是以被告方面並無留存相關收據以供查核，自無從逕憑住戶
    提出之收據，即認原告職員確有侵占管理費之舉，從而被告
    主張原告之職員有侵權行為，原告應連帶負損害賠償之責云
    云，為無可信。
  (三)據上各情，足認被告對原告並無侵權行為損害賠償請求權存
    在，被告猶執前詞而為抵銷抗辯，殊無足取。
六、綜上所述，本件被告積欠原告管理維護費585,000元未清償
    ，其無得主張延後或減少給付之正當事由，復未能舉證證明
    對原告有何抵銷債權之存在，則原告依兩造間之委託管理契
    約，請求被告給付上開管理維護費，及自支付命令狀送翌日
    即94年6月28日起至清償日止，按年息百分之5計算之利息，
    為有理由，應予准許。
七、兩造分別陳明願供擔保，請准宣告假執行或免為假執行，核
    無不合，爰各酌定相當之擔保金額准許之。
八、結論：原告之訴為有理由，依民事訴訟法第385 條第1項前
    段、第78條、第390條第2項、第392條第2項，判決如主文。
中    華    民    國    95    年    1     月    20    日
                  民事第一庭  審判長法  官  甯馨
                                    法  官  劉傑民
                                    法  官  莊珮君
正本係照原本作成。
如不服本判決，應於送達後20日內，向本院提出上訴狀並表明上
訴理由，如於本判決送達前提起上訴者，應於判決送達後10日內
補提上訴理由書（須附繕本）。
中    華    民    國    95    年    1     月    20    日
                                    書記官  何明昌


司法院資訊處製作；財團法人民間司法改革基金會備份。
